臺灣屏東地方法院民事判決　　　　　　　 96年度訴字第156號
原　　　告　甲○○
訴訟代理人　柯淵波律師
被　　　告　乙○○
訴訟代理人　吳澄潔律師
複代理人　　黃政雄律師
上列當事人間請求損害賠償事件，本院於民國96年9 月10日言詞
辯論終結，判決如下：
    主  文
原告之訴及假執行之聲請均駁回。
訴訟費用由原告負擔。
    事實及理由
一、原告起訴主張：
  (一)被告為現任屏東縣加油站商業同業公會（下稱屏東加油站公
    會）第6 屆理事長，明知原告於民國88年6 月間經屏東加油
    站公會選派為臺灣省加油站商業同業公會聯合會（下稱臺灣
    省加油站公會聯合會）第5 屆會員代表，並於92年8 月當選
    為臺灣省加油站公會聯合會理事長，任期3 年，至95年8 月
    7 日止。詎被告竟利用其擔任屏東縣加油站公會理事長之職
    務，於93年12月22日召開之第6 屆第3 次理監事聯席會議中
    以臨時動議提案方式，未依人民團體選舉罷免法規定以票選
    派任會員代表，而改以推選派任之方式，改派屏東縣加油站
    公會第6 屆臺灣省加油站公會聯合會之會員代表，並於93年
    12月26日，以屏東縣加油站公會名義發函臺灣省加油站公會
    聯合會及各地方會員公會與主管機關，聲明屏東縣加油站第
    6 屆臺灣省加油站公會聯合會之會員代表業經改選完成，重
    新改派，即刻生效云云，致主管機關臺灣省政府誤認原告已
    喪失會員代表資格，原告擔任臺灣省加油站公會聯合會理事
    長之職權應即解任，並函請訴外人簡國勝、陳弘、廖乾順等
    人，互推1 人，於94年8 月20日前召開理事會議，補選理事
    長。
  (二)被告前開行為，顯係以故意背於公序良俗之不法方法侵害原
    告名譽及致原告不能執行理事長職權之人格法益，應認情節
    重大，為此爰依民法第184 條第1 項後段及第195 條第1 項
    規定請求損害賠償。並於本院聲明：1.被告應給付原告新臺
    幣（下同）100 萬元，及自起訴狀繕本送達翌日起至清償日
    止，按週年利率百分之5 計算之利息。2.原告願供擔保，請
    准宣告假執行。
二、被告則以：
  (一)原告對於屏東加油站公會改派之程序是否有違相關規定，曾
    於94年6 月20日以台灣加油慶字第0126號函向臺灣省政府要
    求釋示，經該府以94年6 月30日府社行字第0940009014號函
    轉內政部要求統一核釋，而內政部於94年7 月11日以內授中
    社字第0940011414號函回覆臺灣省政府，明白釋示本件依商
    業團體法第44條之規定「各級商業同業公會聯合會出席之代
    表，由各該所屬團會員中選派之..... 」，而其所謂之選派
    方式，究竟是指「票選」或「推派」，法無明文，可由團體
    自行決定後依相關法規辦理。臺灣省政府受此回覆之釋示後
    ，再將此釋示之意見以94年7 月25日以府社行字第09400103
    03號函回覆予原告及各相關單位，並認原告之職務已予解任
    ，由此足證臺灣省政府等主管機關均不認為屏東縣公會於93
    年12月22日所召開之會議及選派之程序有任何違法之處。
  (二)又原告在自知其職務遭合法解任後，即以自己告自己單位之
    方式，提起確認之訴，雖經本院94年度潮簡字第380 號民事
    判決原告勝訴在案，然該判決中之被告即臺灣省加油站公會
    聯合會在訴訟中竟主張對原告之主張沒有意見，顯然未提供
    內政部所為之釋示函文，故上述判決之內容及正確性，有待
    審酌。
  (三)另原告所指屏東縣加油站公會第6 屆第3 次理監事聯席會議
    ，該次會議中有關推派上級公會之代表，係由訴外人楊登國
    常務理事提案，經訴外人李文旭常務理事覆議，而經推派代
    表產生。此項決議，既經他人提案及他人覆議，並經全體出
    席理監事同意推派，如何證明係基於被告之侵權行為且違背
    公序良俗。況被告參與該次會議僅是同意推派方案之其中一
    人，該會議結果與原告之名譽受損並無任何因果關係，原告
    名譽究係如何受損，亦難以想像。另原告主張亦侵害其不能
    執行理事長職權之人格法益，此理事長職權，是否屬民法上
    之人格法益，有待商榷。
  (四)退萬步而言，原告所指被告參與之會議，決議時間為93年12
    月22日，而原告提起本件訴訟為96年3 月29日，亦早已罹於
    侵權行為2 年之請求權時效，原告亦無請求權利等語，資為
    抗辯。並於本院聲明：1.原告之訴及假執行之聲請均駁回。
    2.如受不利之判決，願供擔保，請准宣告免為假執行。
四、查被告為現任屏東加油站公會第6 屆理事長，原告於88年6
    月間經屏東加油站公會選派為臺灣省加油站公會聯合會之第
    5 屆會員代表，並於92年8 月當選為臺灣省加油站公會聯合
    會理事長，任期3 年，至95年8 月7 日止。屏東加油站公會
    於93年12月22日召開第6 屆第3 次理監事聯席會議，以推選
    派任方式，改派屏東縣加油站公會第6 屆臺灣省加油站公會
    聯合會之會員代表為被告及訴外人楊登國、李文旭、郭宗英
    、許振生、蔡清和、宋景雄，並於93年12月26日以屏東縣加
    油站公會名義發函聯合會及各地方會員公會與主管機關，聲
    明屏東縣加油站第6 屆臺灣省加油站公會聯合會之會員代表
    業經改選完成，重新改派，臺灣省政府乃以原告已喪失會員
    代表資格，其所擔任之臺灣省加油站公會聯合會理事長一職
    應即解任，並函請訴外人簡國勝、陳弘、廖乾順等人，互推
    1 人，於94年8 月20日前召開理事會議，補選理事長之事實
    ，有臺灣省省級人民團體理事長當選證明書、屏東加油站公
    會第6 屆第3 次理監事聯席會議紀錄、93年12月26日屏縣油
    海晏字第93019 號函、臺灣省政府94年7 月27日府社行字第
    0940700509號函附卷可稽。是本件本院所應審究者為：(一)屏
    東縣加油站公會第6 屆第3 次理監事聯席會議有關通過新派
    臺灣省加油站公會聯合會會員代表決議效力為何？(二)原告就
    前開決議，其人格權是否受到侵害？(三)被告就前開損害是否
    有故意、過失？(四)原告得向被告請求賠償之金額為何？(五)原
    告對於被告侵權行為損害賠償請求權，是否已罹於時效消滅
    ？經查：
  (一)有關屏東縣加油站公會第6 屆第3 次理監事聯席會議有關通
    過新派臺灣省加油站公會聯合會會員代表決議效力為何部分
    ：
  1.按人民團體之組織與活動，依本法之規定；其他法律有特別
    規定者，適用其規定，人民團體法第1 條定有明文；次按會
    員大會之決議，以會員代表過半數之出席，出席代表過半數
    之同意行之。但左列各款事項之決議，應以會員代表3 分之
    2 以上之出席，出席代表3 分之2 以上之同意行之：(1)章程
    之變更。(2)會員及會員代表之處分。(3)理事、監事之解職。
    (4)財產之處分。(5)清算之決議及清算人之選派；又按各級商
    業同業公會聯合會出席之代表，由各該所屬團體會員中選派
    之，其代表人數，依各該團體會員所負擔經費之比例，於章
    程中定之，商業團體法第29條、44條亦定有明文。茲商業團
    體法為人民團體法之特別規定，對於會員代表選舉方式既未
    為特別規定，自應適用人民團體法之規定，經由會員大會之
    決議為之，合先敘明。
  2.再按本辦法所稱人民團體之選舉或罷免，係指依法設立之各
    級人民團體選舉或罷免理事、監事、常務理事、常務監事、
    理事長或會員代表而言；人民團體之選舉應使用選舉票，人
    民團體選舉罷免辦法第2 條、第7 條第1 項亦定有明文，而
    屏東縣加油站公會對於會員代表之選舉方式既未為特別規定
    ，有該公會章程附卷可稽，則該公會有關會員代表之選舉，
    則有前開規定之適用，亦即會員代表應由票選方式為之。
  3.屏東縣加油站公會對於會員代表之選舉於94年7 月29日前，
    依其章程，並未授權理、監事會依法推選，而該會員代表之
    產生授權理、監事會依法推選屬章程之變更，依章程及商業
    團體法第29條規定自應由會員大會應以會員代表3 分之2 以
    上之出席，出席代表3 分之2 以上之同意行之，而該章程之
    修定於94年7 月29日始經由會員大會通過，有該公會檢送之
    第6 屆第1 次臨時會員大會手冊、第2 次會員大會手冊可按
    ，則屏東縣加油站公會理監事會於93年12月22日召開第6 屆
    第3 次理監事聯席會議中以推選派任方式，改派屏東縣加油
    站公會第6 屆臺灣省加油站公會聯合會之會員代表為被告及
    訴外人楊登國、李文旭、郭宗英、許振生、蔡清和、宋景雄
    決議，前開決議非經由會員大會決議，該決議即屬無效，應
    堪認定。
  (二)有關原告就前開決議，其人格權是否受到侵害部分：
  1.屏東縣加油站公會雖依該無效決議發函與各地方加油站公會
    、臺灣省加油站公會聯合會、主管機關臺灣省政府會員代表
    改選，被告已喪失會員代表之事實，惟會員代表及理事長身
    分為一種資格非屬人格權法益，縱因原告是否喪失代表權，
    及已當選臺灣省加油站公會聯合會理事長一職是否一併解職
    有所質疑，亦無人格權益遭受侵害，原告主張該決議致使其
    不能執行理事長之職權，致人格法益受有侵害，尚屬無據。
  2.又原告主張被告故意以背於公序良俗之方法侵害其名譽等語
    。茲所謂名譽為人在社會上享有一般人對於對其品德、聲望
    或信譽等所加之評價，屬於一個人在社會上所受價值判斷，
    則名譽有無受損害，應以社會上對其評價是否貶損以為論斷
    。被告為屏縣加油站公會第6 屆理事長，其以公會名義發函
    臺灣省加油站公會聯合會、主管機關臺灣省政府及各地方公
    會表示該公會會員代表改選，原告已喪失會員代表之事實，
    雖該改選決議無效已如前述，然綜觀該函文內容並未涉及對
    其品德、聲望或信譽等所加以評價，而原告就此亦未再行舉
    證被告有何侵害其名譽之具體行為，原告主張其名譽權受有
    侵害，無足採信。
  (三)原告主張之人格權益既未受到侵害，則有關被告就原告人格
    權受到損害是否有故意、過失，原告得向被告請求賠償金額
    若干，與原告對於被告侵權行為損害賠償請求權是否已罹於
    時效消滅等爭點，即無庸再行審究，併此敘明。
五、綜上所陳，原告人格法益並未受到侵害，原告請求被告賠償
    其損害，即無理由，應予駁回。又原告之訴既經駁回，其假
    執行之聲請應併予駁回。
六、本件事證已臻明確，兩造其餘攻擊防禦方法及所提證據，經
    核於結果不生影響，爰不一一論述，併此敘明。
據上論結，本件原告之訴為無理由，依民事訴訟法78條，判決如
主文。
中　　華　　民　　國　　96　　年　　9 　　月　　21　　日
                  民事第一庭    審判長法　官　徐美麗
                                      法  官  潘  快
                                      法  官  邱玉汝
正本係照原本作成。
如對判決上訴，須於判決送達後20日內向本院提出上訴狀，其未
表明上訴理由者，應於提出上訴後20日內向本院補提理由書狀（
均須按他造當事人之人數附繕本）。
中　　華　　民　　國　　96　　年　　9 　　月　　21　　日
                                      書記官  魏慧夷
